臺灣臺中地方法院民事判決
110年度訴字第1177號
原      告  茆家豪  
            陳秋燕  
            莊秀梅  
            茆羿笙  
            茆妤亭  
共      同
訴訟代理人  陳文慧律師(法扶律師)
被      告  金禾室內裝修公司

法定代理人  張宗權  
訴訟代理人  陳昭勳律師
上列當事人間請求損害賠償事件，本院於民國110年12月22日言
詞辯論終結，判決如下：
    主    文
原告之訴駁回。
訴訟費用由原告負擔。
    事實及理由
壹、程序部分：
　　按訴狀送達後，原告不得將原訴變更或追加他訴，但請求之
    基礎事實同一者，不在此限，民事訴訟法第255條第1項第2 
    款定有明文。本件原告起訴時請求權基礎為民法第227條、
    第193條、第195條，嗣於民國110年11月16日言詞辯論期日
    ，就環境清除費用部分再當庭追加民法第184條、第227條之
    1為請求權基礎，有言詞辯論筆錄附卷可稽（見本院卷187頁
    ），再於110年11月19日以民事準備書(二)狀就醫療費用，
    非財產上損害之請求，追加依民法第184條、227條之1準用
    民法第193條第2項、第195條為請求權基礎。查原告所為上
    開訴之追加，經核其請求之基礎事實均同一，與原訴間具有
    共同性，而就原請求之訴訟及證據資料，於審理繼續進行在
    相當程度範圍內具有一體性，揆諸前開規定，並無不合，應
    予准許。
貳、實體部分：
一、原告主張：原告茆家豪約於105年購買門牌號碼臺中市○○區○
    ○○街00號透天3層樓房屋（下稱系爭房屋），並請被告裝修
    系爭房屋之天花板、廚房系統櫃、2至3樓衣櫃、2樓主臥室
    床頭櫃、客廳電視櫃及電視牆等（下稱系爭裝修工作），雙
    方約定施作期間自106年4月起至同年6月間止，總金額為新
    臺幣（下同）550,000元。系爭裝修工作於106年6月間完成
    ，然原告查看時，系爭房屋即散布刺鼻難聞味道，尤其系統
    櫃、木作櫃等打開後更為嗆鼻，無法忍受。原告曾入住系爭
    房屋者，皆出現急性過敏、氣喘、痰液、鼻涕、咳嗽等呼吸
    道症狀，而原告陳秋燕、茆羿笙、茆妤亭及莊秀梅於遠離系
    爭房屋搬回南投縣老家居住後，上開症狀才逐漸緩解，當下
    原告即向被告反映。而茆家豪因工作緣故，平日下班仍須回
    系爭房屋，期間產生頭痛、發燒、急性鼻炎、咽喉炎、嗅覺
    異常鈍化、冷顫、皮膚劇癢發炎等病症反覆發生，嗣108年8
    月至10月中旬，陳秋燕、茆羿笙及茆妤亭因就學因素搬回系
    爭房屋，然又紛紛出現嚴重急性發炎，故又搬回南投縣老家
    ，原告再向被告反映，並於108年10月18日請訴外人宇勝環
    保服務有限公司（下稱宇勝公司）至系爭房屋偵測出甲醛數
    值均超標。又茆家豪曾向被告提起損害賠償訴訟，並經本院
    豐原簡易庭以109年度豐簡字第535號判決（下稱系爭前案）
    判處被告應給付茆家豪417,700元確定。是原告因被告故意
    提出甲醛超標之有害板材，致原告身體發生急性中毒現象，
    並受有極大之精神壓力，而有支出環境清除費用49,070元，
    茆家豪、陳秋燕、茆羿笙、茆妤亭及莊秀梅支出醫療費用1,
    590元、650元、4,410元、900元，及精神慰撫金280,000元
    、280,000元、130,000元、130,000元、130,000元之損失。
    爰依民法第184條、第195條、第193條、第227條、第227條
    之1規定提起本訴，求為擇一有利原告之判決等語，並聲明
    ：（一）被告應給付茆家豪330,660元，及自起訴狀送達翌
    日起至清償日止，按週年利率百分之5計算之利息。（二）
    被告應給付陳秋燕280,650元，及自起訴狀送達翌日起至清
    償日止，按週年利率百分之5計算之利息。（三）被告應給
    付莊秀梅130,000元，及自起訴狀送達翌日起至清償日止，
    按週年利率百分之5計算之利息。（四）被告應給付茆羿笙1
    34,410元，及自起訴狀送達翌日起至清償日止，按週年利率
    百分之5計算之利息。（五）被告應給付茆妤亭130,900元，
    及自起訴狀送達翌日起至清償日止，按週年利率百分之5計
    算之利息。（六）願供擔保，請准宣告假執行。
二、被告則以：本件與系爭前案之事實內容均相同，原告於前案
    業已主張依民法第493條第1項、第494條第1項、第495條第1
    項及第227條第2項，請求擇一判決，與本案原告依民法第22
    7條請求環境清除費用、醫療費用相同，而與民事訴訟法第4
    00條既判力相牴觸，且原告於110年11月16日主張以侵權行
    為請求環境清除費用之賠償已逾兩年之時效。又原告於108
    年11月15日前即知悉有診斷證明書上記載之身體損害，惟原
    告至110年11月19日始就醫療費用及精神損害賠償部分，追
    加民法第184條、第277條之1為請求權基礎，亦罹於時效。
    再依原告所提出之宇勝公司檢測證明書之記載，居住生活空
    間並無甲醛超標影響生活之問題，且系爭裝修工作於106年6
    月完工，被告提出之診斷證明書係108年就診，所載病名與
    甲醛如何關聯，欠缺實證，亦難認有因果關係等語，資為抗
    辯。並聲明：（一）原告之訴駁回。（二）如受不利判決，
    願供擔保請准宣告免為假執行。
三、兩造不爭執事項：
（一）原告約於105年間購買系爭房屋，乃委請被告負責系爭裝
      修工作，雙方約定施作期間自106年4月起至同年6月間止
      ，總金額為550,000元。
（二）106年6月間完成系爭裝修工作，交由原告查看時，系爭房
      屋即散布刺鼻難聞味道，尤其系統櫃、木作櫃等打開後更
      為嗆鼻，無法忍受。當時原告即向被告反應，原告也在10
      8年10月18日請宇勝公司到場查驗，查驗結果如本院卷第8
      9頁。
四、本件爭點：
（一）原告主張環境清除費用共計49,070元是否已為系爭前案判
      決效力所及？
（二）本件請求是否超過侵權行為損害賠償請求權2年短期時效
      ？
（三）如未超過消滅時效，原告請求醫藥費、精神慰撫金、環境
      清除費用是否有理由？　　
五、本院得心證之理由：
（一）原告主張於105年間購買系爭房屋，委請被告負責系爭裝
      修工作，雙方約定施作期間自106年4月起至同年6月間止
      ，總金額為550,000元，被告於106年6月間完成系爭裝修
      工作，交由原告查看時，系爭房屋即散布刺鼻難聞味道，
      尤其系統櫃、木作櫃等打開後更為嗆鼻，無法忍受，原告
      茆家豪即向被告反應，嗣原告茆家豪於108年10月18日請
      宇勝公司到場查驗，查驗結果所得偵測數據一樓室內0.06
      6PPM、二樓櫥櫃外0.065PPM、室內空間0.071PPM、三樓電
      視櫃0.078PPM，建議規劃：甲醛標準是0.08PPM，目前室
      內櫥櫃都有超標的數據，空間還可以。又茆家豪系爭裝修
      工作之瑕疵向被告提起損害賠償訴訟，並經前案判決被告
      應給付茆家豪417,700元確定等情。有宇勝公司甲醛防治
      施工企劃書、前案判決（見本院卷第89頁、第91頁至101
      頁）附卷可稽，且為被告不爭執，堪信為真實。
（二）按民事訴訟法第400 條第1 項規定確定判決之既判力，惟
      於判決主文所判斷之訴訟標的，始可發生。若訴訟標的以
      外之事項，縱令與為訴訟標的之法律關係有影響，因而於
      判決理由中對之有所判斷，除同條第2 項所定關於抵銷之
      情形外，尚不能因該判決已經確定而認此項判斷為有既判
      力。又學說上所謂之爭點效，係指法院於確定判決理由中
      ，就訴訟標的以外當事人所主張之重要爭點，本於當事人
      辯論之結果已為判斷時，除有顯然違背法令，或當事人已
      提出新訴訟資料足以推翻原判斷之情形外，於同一當事人
      就與該重要爭點有關所提起之他訴訟，不得再為相反之主
      張，法院亦不得作相反之判斷，以符民事訴訟法上之誠信
      原則（最高法院97年度台上字第2688號判決參照）。查原
      告前因被告施作系爭裝修工作於106年6月間完工即有甲醛
      濃度過高之瑕疵，且無法修補，依民法第493條第1項、第
      494條第1項、第495條第1項定作人之瑕疵擔保責任及民法
      第227條不完全給付規定，請求本院擇一判決被告給付損
      害賠償，經本院以前案判決原告依民法第495條第1項規定
      請求被告給付417,700元及法定遲延利息為有理由，並未
      審酌其他請求權基礎，又原告於本案提出之醫療費用、非
      財產權損害賠償、環境清除費用於前案並未請求，是本件
      原告請求與前案判決之請求，並非同一事件，未受前案既
      判力效力所及。
（二）按因侵權行為所生之損害賠償請求權，自請求權人知有損
      害及賠償義務人時起，2年間不行使而消滅，自有侵權行
      為時起，逾10年者亦同。時效完成後，債務人得拒絕給付
      。民法第197條第1項、第144條第1項分別定有明文。本件
      原告起訴時請求權基礎為民法第227條、第193條、第195
      條，嗣於110年11月16日言詞辯論期日，就環境清除費用
      部分再當庭追加民法第184條為請求權基礎，有言詞辯論
      筆錄附卷可稽（見本院卷第187頁），復於110年11月19日
      以民事準備書(二)狀就醫療費用、非財產上損害之請求，
      追加依民法第184條為請求權基礎（見本院第199-211頁）
      。茲原告依侵權行為規定，請求被告給付醫療費用、精神
      慰撫金及環境清除費，被告既以原告之請求已罹於2年之
      消滅時效抗辯，則本件乃先審究原告此部分侵權行為損害
      賠償請求權，是否已罹於時效？經查，本件如有侵權行為
      ，其行為時間應為系爭裝修工作完成時，即106年6月間，
      再依原告起訴狀主張原告陳秋燕於106年9月8日產下女兒
      茆妤亭，僅在系爭房屋居住一週，全家人即出現急性鼻部
      等症狀，搬離系爭房屋後始改善，108年8月至10月中旬，
      陳秋燕、茆羿笙及茆妤亭因就學因素搬回系爭房屋，然又
      紛紛出現嚴重急性發炎，故又搬回南投縣老家，原告再向
      被告反映，並於108年10月18日請訴外人宇勝公司至系爭
      房屋偵測出甲醛數值均超標，且原告茆家豪於108年8月2
      日、陳秋燕於108年9月1日、茆羿笙於108年9月20日起即
      曾因急性鼻炎等病症就醫。足認原告至遲於108年10月18
      日已知悉本件侵權行為發生，然原告遲至110年11月16日
      、110年11月22日追加醫療費用依民法第184條、第193條
      ；非財產上損害賠償依民法第184條、第195條為請求權基
      礎，是本件原告縱得依侵權行為請求被告給付損害賠償，
      其請求權亦逾2年之請求權時效，原告主張侵權行為之狀
      態仍持續，故時效未消滅，惟系爭裝修完工時，侵害即已
      完結，且原告至遲於108年10月18日已知悉實際受損情形
      ，原告亦未舉證證明侵害仍持續發生，是原告主張尚不足
      採。被告所執時效抗辯，於法有據。
（三）按因可歸責於債務人之事由，致為不完全給付者，依民法
      第227條第1項規定，債權人始得依關於給付遲延或給付不
      能之規定行使其權利。故債務不履行之債務人，係以有可
      歸責之事由存在為要件，且此可歸責之事由與損害結果間
      有因果關係，始須負損害賠償責任。再按債權人依民法第
      227條不完全給付之規定請求債務人賠償損害，與依同法
      第227條之1之規定請求債務人賠償人格權受侵害之損害，
      係不同之法律關係，其請求權各自獨立，且其消滅時效各
      有規定，後者之請求權，依民法第227條之1規定，固應準
      用民法第197條2年或10年時效之規定，前者之請求權，則
      應適用民法第125條一般請求權15年時效之規定（最高法
      院97年台上字第280號民事判決可資參照）。原告主張茆
      家豪因工作緣故，平日下班仍須回系爭房屋，期間產生頭
      痛、發燒、急性鼻炎、咽喉炎、嗅覺異常鈍化、冷顫、皮
      膚劇癢發炎等病症反覆發生，嗣108年8月至10月中旬，陳
      秋燕、茆羿笙及茆妤亭因就學因素搬回系爭房屋，然又紛
      紛出現嚴重急性發炎，並提出診斷證明書、醫療費收據等
      為據，被告固不爭執診斷證明書、醫療費用收據之真正，
      惟否認系爭裝修工作侵害原告之身體健康，並以前詞置辯
      ，則依上開舉證責任分配原則，自應由原告先就其所指上
      開有利於己之事實擔負舉證責任。查原告茆家豪於108年1
      0月18日請宇勝公司到場查驗，查驗結果所得偵測數據一
      樓室內0.066PPM、二樓櫥櫃外0.065PPM、室內空間0.071P
      PM、三樓電視櫃0.078PPM，建議規劃：甲醛標準是0.08PP
      M，目前室內櫥櫃都有超標的數據，空間還可以。是依原
      告之舉證，尚不足證系爭房屋之生活空間內，存在超標之
      甲醛氣體。又原告提出之診斷證明書固記載原告等於108
      年9月至11月間，曾受有「急性鼻炎、急性咽喉炎、鼻前
      庭炎、過敏性鼻炎、過敏性氣管炎、咽喉炎、發燒併急性
      咽喉炎、肺炎、急性鼻竇炎、急性支氣管炎」等病症（見
      本院卷第77-88頁），然是否係接觸甲醛氣體表現之症狀
      ，尚乏佐證。原告提出之認識甲醛資料（見本院卷第213-
      219頁），亦僅能證明甲醛可能對人體產生之影響，尚不
      足認原告之上開病症係因吸入系爭房屋內之甲醛氣體所致
      。是本件依原告之舉證，尚難證明被告就系爭裝修工作之
      不完全給付與原告所受損害間有相當因果關係，故原告主
      張依民法第227條、第277條之1準用第195條不完全給付請
      求被告給付醫療費用、非財產上損害賠償、環境清潔費用
      ，即屬無據。另原告於110年11月19日以準備書二狀追加
      民法第227條之1請求被告給付精神慰撫金部分，應準用民
      法第197條2年或10年時效之規定，是原告此部分請求縱然
      有據，亦已罹於時效，被告即得拒絕給付，附此敘明。
六、綜上所述，原告依民法第184條、第193條、第195條及第227
    條、第227條之1請求被告給付茆家豪330,660元、陳秋燕280
    ,650元、莊秀梅130,000元、茆羿笙134,410元、茆妤亭130,
    900元，及均自起訴狀送達翌日起至清償日止，按週年利率
    百分之5計算之利息，均無理由，應予駁回。其假執行之聲
    請即失所附麗，應併予駁回。　　　
七、本件事證已臻明確，兩造其餘攻擊防禦方法及舉證，核於判
    決結果不生影響，爰不一一論斷，附此敘明。
八、訴訟費用負擔之依據：民事訴訟法第78條。
中　　華　　民　　國　　111 　年　　2 　　月　　9 　　日
                  民事第一庭    法  官  蔡孟君
正本係照原本作成。
如對本判決上訴，須於判決送達後20日內向本院提出上訴狀。如
委任律師提起上訴者，應一併繳納上訴審裁判費。
中　　華　　民　　國　　111 　年　　2 　　月　　9 　　日
                                書記官  鄭雅雲